臺灣高雄地方法院交通事件裁定　　　　 94年度交聲字第642號
原處分機關　高雄市政府
異　議　人
即受處分人　甲○○
代　理　人　郭明雄
上列受處分人因違反道路交通管理處罰條例案件，對於高雄市政
府民國94年11月17日所為之高市府交裁字第32—B00000000 號裁
決聲明異議，本院裁定如下：
    主  文
原處分撤銷。
甲○○不罰。
    理  由
一、聲明異議意旨略以：本件異議人甲○○於民國89年8 月21日
    ，在高雄市○○路、正言路口紅燈右轉、不聽指揮之違規案
    件，經高雄市政府警察局於當日逕行舉發，通知異議人應於
    同年9 月21日前到案，嗣於94年11月17日始進行裁決，已逾
    五年，為無效之行政處分，爰聲明異議，請求撤銷原處分等
    語。
二、本院認：
  (一)按行政行為應受法律及一般法律原則之拘束；行政行為，非
    有正當理由，不得為差別待遇，行政程序法第4 條、第6 條
    分別定有明文。又平等原則為行政法之一般法律原則，係由
    憲法第7 條所衍生，也稱為禁止差別待遇原則，意指行政權
    的行使，不論在實體上或程序上，相同事件應為相同處理，
    非有合理的正當理由，不得為差別待遇，此落實在行政法之
    具體表現即行政程序法第6 條之規定；並由憲法第7 條之平
    等原則亦導出「禁止恣意原則」，意指在行政的領域裡，行
    政機關在作成決定之際，僅能依事理的觀點為行為，而且其
    所作成的一切處置，均應與其所擬規制的實際狀態相當，此
    處所謂之「恣意」是指任意性，專斷毫無標準且隨個人好惡
    之決定，而禁止恣意原則，不僅禁止故意的恣意行為，復禁
    止任何客觀上違反憲法基本精神及事物本質行為，因此，所
    謂恣意，實際上等同於欠缺適當的、充分的事理上理由。次
    按違反道路交通管理事件行為人，未依規定自動繳納罰鍰，
    或未依規定到案聽候裁決，處罰機關應於舉發違反道路交通
    管理事件通知單送達2 個月內依標準表逕行裁決之，違反道
    路交通管理事件統一裁罰標準及處理細則第44條第1 項定有
    明文。此項規定顯係主管機關即交通部與內政部補充前揭道
    路交通管理處罰條例漏未對處罰機關於受理違反道路交通管
    理事件裁決時效所為之補充性質行政命令，然因該細則第44
    條第1 項並未規定處罰機關違反「2 個月」期間之規定時，
    有失權之效果，故解釋上該規定屬訓示之規定，惟處罰機關
    仍不得恣意違反上開「2 個月」之期間，如處罰機關遇有違
    反道路交通管理事件行為人，未依規定自動繳納罰鍰，或未
    依規定到案聽候裁決時，未依上開行政命令之規定於舉發違
    反道路交通管理事件通知單送達2 個月內依標準表逕行裁決
    ，竟無故延宕數年後始加以裁決，致使受處分人對違規之事
    實有爭執時，因時間之經過，致未能即時、適時提出有利之
    證據，而蒙受重大之不利益，此處罰機關無故延宕達數年之
    久始逕行裁決之行為，即屬恣意行為。查本件原處分機關所
    為之裁決，自舉發日期89年8 月21日起至94年11月17日裁決
    之日止已逾5 年，有卷附舉發違反道路交通管理事件通知單
    及違反道路交通管理事件裁決書各1 紙可稽，此顯逾上開違
    反道路交通管理事件統一裁罰標準及處理細則第44條第1 項
    裁決期限之規定且屬情節重大，復經本院遍閱全卷亦難認原
    處分機關此番延宕有何正當、合理之理由，則原處分機關對
    異議人所為之裁決顯已違反行政程序法第6 條所揭櫫之平等
    原則而違反情節重大，其處分難認合法。
  (二)違反道路交通管理處罰條例之裁罰，其目的為加強道路交通
    管理，糾正駕駛人違規行為，維護交通秩序，確保交通安全
    ，如宕延數年始予裁決，有違行政裁罰之目的，而行政罰法
    業於94年2 月5 日經總統公布（自公布後1 年施行），雖行
    政罰法尚未施行，惟觀之行政罰法第27條第1 項、第2 項規
    定：「行政罰之裁處權，因3 年期間之經過而消滅。」、「
    前項期間，自違反行政法上義務之行為終了時起算。但行為
    之結果發生在後者，自該結果發生時起算。」及參照該條立
    法意旨：「本條係有關行政罰裁處權時效之規定。按行政罰
    裁處權之行使與否，不宜懸之過久，而使處罰關係處於不確
    定狀態，影響人民權益，惟亦不宜過短，以免對社會秩序之
    維護有所影響，爰於第1 項定其消滅時效為3 年。第2 項並
    就時效之起算點加以明定，以杜紛爭。至行政罰之執行時效
    ，則依行政執行法第7 條第1 項規定處理。」可知，公路主
    管機關對於違反道路交通管理事件行為人，其是否行使裁罰
    權，實不宜久懸不決，而使處罰關係處於不確定狀態，致影
    響人民權益。據此，雖行政罰法尚未施行，亦應適用該法第
    27條有關行政罰裁處權時效之「法理」，以審酌主管機關之
    處分。
  (三)至原處分機關主張本件依行政執行法第7 條第1 項「行政執
    行，自處分、裁定確定之日或其他依法令負有義務經通知限
    期履行之文書所定期間屆滿之日起，5 年內未經執行者，不
    再執行；其於5 年期間屆滿前已開始執行者，仍得繼續執行
    。但自5 年期間屆滿之日起已逾5 年尚未執行終結者，不得
    再執行」之規定，並無違誤云云。然該條項所規定5 年之執
    行時效，係自「處分、裁定確定之日‧‧‧」起算，本件既
    僅在舉發、裁決階段，處分尚未確定，自無依道路交通管理
    處罰條例第2 條適用行政執行法第7 條第1 項規定之餘地。
  (四)綜上所述，原處分機關對本件之裁罰期限既違反主管機關所
    定違反道路交通管理事件統一裁罰標準及處理細則第44條第
    1 項之規定，亦屬違反行政程序法第6 條所定平等原則之規
    定且情節重大，從而原處分機關對異議人所為之裁處，即非
    適法。異議人提起本件異議，為有理由，原處分機關之裁處
    自應予以撤銷，並為不罰之諭知。
三、依道路交通案件處理辦法第20條，裁定如主文。
中　　華　　民　　國　　94　　年　　12　　月　　23　　日
                        交通法庭　法　官  楊筑婷
以上正本證明與原本無異。
如不服本裁定，應於收受送達後5 日內向本院提出抗告狀。
中　　華　　民　　國　　94　　年　　12　　月　　26　　日
　　　　　　　　　　　　　　　　　書記官  林雯琪
